最高法院刑事判決　　　　　　九十四年度台上字第四五０二號
　　上　訴　人　甲○○
　　　　　　　　　　　　261.
　　選任辯護人　王如玄律師
　　　　　　　　李文健律師
上列上訴人因強盜案件，不服台灣高等法院中華民國九十一年十
月十一日第二審判決（九十一年度上訴字第二三一七號，起訴案
號：台灣宜蘭地方法院檢察署九十一年度偵字第六０七號），提
起上訴，本院判決如下：
    主  文
原判決撤銷，發回台灣高等法院。
    理  由
本件原判決認定上訴人甲○○有其事實欄所載之犯行，因而撤銷
第一審諭知上訴人無罪之判決，改判依牽連犯從一重論處上訴人
刑法第三百三十條第二項、第一項加重強盜未遂罪刑。固非無見
。
惟查：審理事實之法院，對於公平正義之維護或對被告之利益有
重大關係，客觀上有調查之必要性，為認定事實與適用法律基礎
之證據，均應依法詳加調查，倘未予調查，或雖已加調查，而其
內容尚欠明瞭者，亦與未經調查之情形無異，遽行判決，均屬依
法應於審判期日調查之證據未予調查之違法。原判決事實認定上
訴人於民國九十一年三月二日凌晨二時五十分許，意圖為自己不
法之所有，頭戴安全帽，持所有鐵鎚一支，進入宜蘭縣蘇澳鎮○
○里○○路一之二號被害人陳來有住處二樓，因見房間尚有燈光
，未搜尋財物，即下一樓開啟陳來有房門，進入後打開衣櫥搜尋
財物，尚未得財之際，被陳來有發覺，上訴人乃變更竊盜之犯意
，欲對陳來有強取財物，以傷害之故意，用棉被蓋住陳來有頭部
，持鐵鎚擊打陳來有頭部三、四下，喝令拿出值錢的東西，陳來
有答以沒有值錢財物，上訴人接續以鐵鎚敲打陳來有頭部三下，
使陳來有不能抗拒，頭部、右眼等處受傷。嗣劉建霆聽到陳來有
喊叫而下樓，上訴人遂逃至一樓大門口欲開門，為劉建霆抓住其
手，上訴人圖求兔脫，復持鐵鎚擊打劉建霆頭部成傷（劉建霆傷
害部分未據告訴），乘機離去等情；於理由欄二、(二)、２、三、
１、及四、以陳來有於原審證稱二樓沒有被搜的跡象，上訴人到
伊房間先打開衣櫥搜索，但沒有東西可以偷，伊房間內在掛有布
簾的衣櫥，上訴人有翻動裡面的東西，伊說沒有東西可以偷，上
訴人叫伊值錢東西拿出來，上訴人頭戴安全帽，手持鐵鎚，並以
鐵鎚敲打伊頭部，伊喊叫劉建霆說有小偷等語，核與劉建霆於原
審調查時證陳聽到母親叫伊的聲音，趕到樓下看到歹徒頭戴安全
帽，手拿鐵鎚，伊母親在床邊反抗，歹徒看到伊就要往一樓的門
口跑，伊拉歹徒的手歹徒用鐵鎚敲伊的頭部趁隙逃出到門口外面
等語相符，並有陳來有房間照片足佐，資為論斷上訴人有加重強
盜未遂犯行之證據（原判決第五頁倒數第三行至第六頁第六行，
第八頁倒數第四行至第九頁第十四行）。但依卷內資料，陳來有
於警詢係指稱：「……房門被打開，有一個頭戴安全帽的人進來
房間打開電燈，並用棉被蓋住我的頭，一面拿壹把約四十五公分
長的鐵鎚敲我的頭，一面喊『我是小偷，我是小偷』，敲了大概
二十多下，我便一面抗拒，一面呼喊……我兒子下樓時他還在我
房間內，……」（警詢卷第二十一頁反面），於偵查中供謂：「
……我聽到開門的聲音……，然後就有人開電燈然後有用棉被蓋
著我，……他說他是小偷戴著安全帽後來又用鐵鎚敲我的頭，我
就叫我兒子下來……」（偵字第六０七號卷第五十七頁反面），
於第一審審理時陳稱：「……我準備要睡覺，突然被告（上訴人
）進來把燈打開，我看到被告頭戴安全帽，手上拿鐵鎚，他就用
棉被矇住我的頭，而且用鐵鎚打我的頭，他說是小偷，我們就互
相拉扯，我高喊有小偷，我兒子才從樓上下來……」等語（第一
審卷第三十四頁），並未有上訴人進入其房內後有搜尋財物，及
喝令其拿出值錢財物之指訴，與其於原審之供述未盡一致。而上
訴人於警詢供稱：「……進入正要前去行竊時，看見房內臥室床
上躺著被害人陳來有，因她驚醒看著我，我也嚇一跳，見到是自
己認識的，心想就用棉被蓋住被害人陳來有，以鐵鎚敲擊她頭部
要致她昏迷，後即逃離」，於偵查中供謂：「……我就入內，被
主人發現，被他發現用棉被蓋他的頭，用鐵鎚敲他的頭……」（
警詢卷第二頁反面、同上偵查卷第三十六頁）；亦未供述於侵入
陳來有房間後曾著手搜尋財物，及以鐵鎚敲擊陳來有時，有喝令
其拿出財物。實情如何？攸關上訴人應負之罪責，於其利益有重
大關係，客觀上有調查之必要性，原審未予究明，對陳來有前後
不一之供述，復未詳為敘明其取捨之理由，自有證據調查未盡及
判決理由不備之違誤。上訴意旨指摘原判決違法，非無理由，認
應發回更審，期臻翔適。原判決認上訴人牽連犯傷害罪部分，基
於審判不可分原則，併予發回。
據上論結，應依刑事訴訟法第三百九十七條、第四百零一條，判
決如主文。
中　　華　　民　　國　九十四　年　　八　　月　 十八 　日
                      最高法院刑事第十二庭
                          審判長法官  謝　俊　雄
                                法官  陳　世　雄
                                法官  蘇　振　堂
                                法官  吳　信　銘
                                法官  徐　文　亮
      本件正本證明與原本無異
                                      書  記  官
中　　華　　民　　國　九十四　年　　八　　月　二十四　日
                                                      Ｑ
